臺灣臺中地方法院刑事判決
111年度金訴字第317號
公  訴  人  臺灣臺中地方檢察署檢察官
被      告  黃元亨

                    籍設臺中市○○區○○路00號（法務部○○○○○○○○○○○）


                    （現於法務部○○○○○○○○○○○執行中）
上列被告因洗錢防制法等案件，經檢察官提起公訴（110年度偵
字第18571號），本院判決如下：
    主  文
本件公訴不受理。　　
    理  由
一、公訴意旨略以：被告黃元亨能預見一般人取得他人金融帳戶
    之行為，常與財產犯罪之需要密切相關，且取得他人存款之
    目的，在於取得贓款及掩飾犯行不易遭人追查，又對於提供
    帳戶，雖無引發他人萌生犯罪之確信，但仍基於幫助他人為
    財產犯罪及幫助洗錢之不確定故意，於民國109年年初某日
    時，在臺中市水湳某姓名不詳綽號「仔仔」之友人住處，將
    其所有玉山商業銀行帳號000-0000000000000號帳戶存摺、
    提款卡、提款卡密碼等資料，交給綽號「仔仔」之友人。俟
    該友人提供前開資料給詐欺集團成員，即與其他成員共同基
    於意圖為自己不法所有之詐欺取財犯意聯絡，以投資IQ OPT
    ION國際交易平台套利交易終端平台專炒虛擬貨幣買空賣空
    （自動逢低買高賣），保證投資者都是固定每星期獲利，投
    資後不用再做其他操作，每週登入提領即可之詐術，使謝宛
    諮陷於錯誤，而於109年11月10日16時11分、16時44分、17
    時4分，以ATM轉帳方式，自其所有中國信託商業銀行帳號00
    0-0000000000000000帳戶，分別匯款新臺幣（下同）9000元
    、15063元、27144元至前開黃元亨所有玉山銀行帳戶中。因
    認被告涉犯刑法第30條第1項前段、第339條第1項之幫助詐
    欺取財及刑法第30條第1項前段、洗錢防制法第14條第1項之
    幫助洗錢等罪嫌等語。
二、按已經提起公訴或自訴之案件，在同一法院重行起訴者，應
    諭知不受理之判決，並得不經言詞辯論為之。刑事訴訟法第
    303條第2款、第307條分別定有明文。次按法律上一罪之案
    件，無論其為實質上一罪（接續犯、繼續犯、集合犯、結合
    犯、吸收犯、加重結果犯）或裁判上一罪（想像競合犯及刑
    法修正前之牽連犯、連續犯），在訴訟上均屬單一性案件，
    其刑罰權既僅一個，自不能分割為數個訴訟客體，縱僅就其
    一部分犯罪事實提起公訴或自訴，如構成犯罪，即與未起訴
    之其餘犯罪事實發生一部與全部之關係（即公訴不可分），
    法院對此單一不可分之整個犯罪事實，即應全部審判（最高
    法院96年度台非字第143號判決意旨參照）。又按一事不再
    理為刑事訴訟法上一大原則，蓋對於同一被告之一個犯罪事
    實，無論是實質上一罪或裁判上一罪，祇有一個刑罰權，不
    容重複裁判，故檢察官就同一事實為先後兩次起訴，法院應
    依刑事訴訟法第303條第2款就重行起訴部分諭知不受理之判
    決（最高法院90年度台非字第50號判決意旨參照）。
三、經查：
  ㈠臺灣臺中地方檢察署（下稱臺中地檢署）檢察官前以本案被
    告黃元亨可預見提供金融帳戶予他人使用，可能幫助他人遂
    行詐欺取財之犯罪目的，且可能用於收取贓款及掩飾正犯身
    分，以逃避檢警查緝，竟仍以縱有他人以其金融帳戶實施詐
    欺取財、洗錢犯行，亦不違背其本意之幫助詐欺、幫助洗錢
    之犯意，於109年11月10日前某日，將其所申設之玉山商業
    銀行帳號000-0000000000000號帳戶之存摺、金融卡（含密
    碼），以不明方式，交予詐欺集團成員使用。嗣該詐欺集團
    成員，夥同其他成員，共同意圖為自己不法之所有，基於詐
    欺取財之犯意聯絡，於109年11月8日，經由tinder交友軟體
    與陳欣愉聯絡，陳欣愉加該詐欺集團成員提供之LINE帳號「
    QOOQOOPP」為好友，告知陳欣愉投資平臺之網址，佯稱陳欣
    愉匯入1000元至指定之帳戶，即可代操投資並翻倍獲利云云
    ，致陳欣愉陷於錯誤，依該詐騙集團成員指示，於同年月10
    日16時36分許、21時29分許、21時55分許，以網路銀行轉帳
    方式，以其兄陳閔宏及其所申設之台新銀行帳戶，分別轉帳
    2萬4063元、5000元、5000元(共計3萬4063元)至黃元亨所有
    前開銀行帳戶，旋遭轉出。因認被告涉犯刑法第30條第1項
    前段、第339條第1項之幫助詐欺取財罪、刑法第30條第1項
    前段、洗錢防制法第14條第1項之幫助洗錢等罪嫌，而於111
    年1月17日以111年度偵緝字第52號提起公訴，於111年1月27
    日繫屬於本院，經本院以111年度金訴字第181號（嗣經改分
    111年度金簡字第35號）案件審理中（下稱前案），目前尚
    未審結等情，有前案起訴書、臺中地檢署函、本院刑事紀錄
    科查詢表（本院卷第41至44、47、51頁）及臺灣高等法院被
    告前案紀錄表各1份附卷可稽。
  ㈡被告被訴如公訴意旨所載之幫助詐欺取財及幫助洗錢犯行，
    係經臺中地檢署檢察官提起公訴，於111年3月1日繫屬本院
    ，此有該署111年3月1日函文上本院同日收狀章戳1枚在卷可
    憑（本院卷第7頁）。觀諸前案及本案起訴意旨可知，2案之
    被告為同一人，而被告被訴之事實均係於相同之109年11月1
    0日前、提供相同之銀行帳戶存摺、提款卡及密碼予真實姓
    名年籍不詳之人使用，雖本案與前案之被害人並不相同，惟
    被告交付同一帳戶予他人之一幫助行為，使詐騙集團成員詐
    騙不同被害人，乃一幫助行為而犯數罪名之想像競合犯，屬
    於裁判上一罪之同一案件。則檢察官對於同一被告所為同一
    犯罪事實，重複提起公訴，揆諸前揭說明，爰不經言詞辯論
    ，就後繫屬之本案，逕為諭知不受理之判決。
據上論斷，依刑事訴訟法第303條第2款、第307條，判決如主文
。
本案經檢察官張林樹蘭提起公訴，檢察官陳僑舫到庭執行職務。
中　　華　　民　　國　　111 　年　　3 　　月　　31　　日
                  刑事第九庭  審判長法  官  陳培維
                                    法  官  彭國能
                                    法  官  鄭永彬
以上正本證明與原本無異。
如不服本判決應於收受判決後20日內向本院提出上訴書狀，並應
敘述具體理由；其未敘述上訴理由者，應於上訴期間屆滿後20日
內向本院補提理由書（均須按他造當事人之人數附繕本）「切勿
逕送上級法院」。
                                書記官  林奕珍
中　　華　　民　　國　　111 　年　　4 　　月　　1 　　日